【裁判字號】    94,上訴,1858
【裁判日期】    950331
【裁判案由】    違反毒品危害防制條例
【裁判全文】
臺灣高等法院高雄分院刑事判決        94年度上訴字第1858號
上  訴  人  臺灣高雄地方法院檢察署檢察官
上  訴  人
即  被  告  甲○○
                    號
選任辯護人  曾慶雲 律師
上列上訴人等因被告違反毒品危害防制條例案件，不服臺灣高雄
地方法院94年度訴字第2774號中華民國94年11月15日第一審判決
（起訴案號：臺灣高雄地方法院檢察署94年度偵字第11139 號）
，提起上訴，本院判決如下：
     主  文
原判決撤銷。
甲○○販賣第三級毒品，處有期徒刑伍年肆月。
扣案之第三級毒品愷他命壹包（驗後淨重肆佰玖拾玖點貳柒公克
）、包裝上揭愷他命之粉紅色塑膠袋壹個均沒收；未扣案之黑色
NOKIA 牌行動電話壹支（不包含SIM 卡）沒收之，如全部或一部
不能沒收時，追徵其價額。
     事  實
一、甲○○明知愷他命業經公告列為毒品危害防制條例第2 條第
    2 項第3 款所定之第三級毒品，竟意圖牟利而基於販賣第三
    級毒品予不特定人之犯意，於民國（下同）94年5 月11日晚
    上10時15分許，以其所有之0000000000號行動電話機（門號
    申請人為不詳姓名友人，非其所有），撥打0000000000號行
    動電話與綽號「大仔」之不詳姓名成年男子聯絡，欲透過「
    大仔」之介紹，以新臺幣（下同）30萬元之價格，向綽號「
    眼鏡仔」之不詳姓名成年男子販入第三級毒品愷他命。嗣於
    翌日（12日）下午1 時許，甲○○與「大仔」相約在高雄縣
    鳳山市國父紀念館後方，始由「大仔」當面告知甲○○實際
    之交易地點。甲○○告知僅能籌得20萬元，「大仔」即告以
    其與「眼鏡仔」交情很好，可先拿貨等語。同日下午5 時許
    ，甲○○駕駛其所有平日代步用之車牌號碼4821-JP 號自用
    小客車，依約前往高雄市○○區鄰○○○路之高速公路涵洞
    處與「眼鏡仔」碰面後，甲○○告知現金僅20萬元，不足10
    萬元，「眼鏡仔」即要甲○○先將毒品拿回後，甲○○即將
    該20萬元交付「眼鏡仔」，「眼鏡仔」則將粉紅色塑膠袋包
    裝之毛重506.65公克（驗後淨重499.68公克，包裝塑膠袋6.
    97公克，純度約為72.7%）之 第三級毒品愷他命1 包交予甲
    ○○。甲○○取得該包愷他命後，即將之置於其上開自用小
    客車駕駛座下方之腳踏墊上。嗣同日下午6 時10分許，在高
    雄市○○區○○路與澄清路口，為警查獲，並扣得上開第三
    級毒品愷他命1 包。
二、案經行政院海岸巡防署（下稱海巡署）海岸巡防總局南部地
    區巡防局報告臺灣高雄地方法院檢察署檢察官偵查起訴。
    理  由
壹、程序方面
一、按刑事訴訟法第95條規定：「訊問被告應先告知左列事項：
    一、犯罪嫌疑及所犯所有罪名，罪名經告知後，認為應變更
    者，應再告知。二、得保持緘默，無須違背自己之意思而為
    陳述。三、得選任辯護人。四、得請求調查有利之證據。」
    此為訊問被告前，應先踐行之法定義務，屬刑事訴訟之正當
    程序，於偵查程序同有適用。檢察官於偵查中如非蓄意規避
    上開告知義務，或訊問時始發現證人涉有犯罪嫌疑，卻未適
    時為刑事訴訟法第95條之告知，即逕列為被告，提起公訴，
    其因此所取得之自白，有無證據能力，仍應權衡個案違背法
    定程序之情節、侵害被告權益之種類及輕重、對於被告訴訟
    上防禦不利益之程度、犯罪所生之危害或實害等情形，兼顧
    人權保障及公共利益之均衡維護，審酌判斷之（最高法院92
    年度臺上字第4003號判決意旨參照）。本件檢察官於94年5
    月13日偵訊被告時，雖未踐行刑事訴訟法第95條之告知程序
    ，然過程中並無任何以強暴、脅迫等不正方法訊問之情事，
    業經原審勘驗偵訊錄影帶屬實（見原審卷第37頁），本院審
    酌刑事訴訟法第95條之規定旨在使被告能充分行使防禦權，
    而本件檢察官於訊問過程中，已就被告為何購買毒品、是否
    供己施用、如何取得毒品、日後交易對象及預期獲利等情節
    為實質之調查，並賦予被告辯解之機會，對於被告防禦權並
    無重大之影響；至檢察官訊問被告時，未踐行告知得保持緘
    默，無須違背自己之意思而為陳述之告知程序，訴訟程序固
    非無瑕疵，然檢察官訊問過程中並無以強暴、脅迫之語句，
    被告自無因未受該項告知而違背其自己意思為不利於己之陳
    述，且被告於原審審理時亦自承並未受到警察壓力才自白犯
    行，其確實有向檢察官承認所購買之第三級毒品愷他命係欲
    轉手用的等語明確（見原審卷第37頁）。綜合上情，本件檢
    察官漏未為刑事訴訟法第95條之告知，當時應屬一時疏失而
    無惡意之主觀意圖，而被告於偵查中之自白係出於任意性，
    且其防禦權亦無重大之影響，是被告於檢察官訊問時所為之
    供述，仍應具有證據能力。
二、被告甲○○之辯護人為被告辯稱：本件被告並未同意海巡署
    機動查緝隊人員搜索，且搜索同意書亦係事後製作，故本件
    搜索並不合法云云。按所謂「自願性」同意，係指同意須出
    於同意人之自願，非出於明示、暗示之強暴、脅迫。法院應
    審查同意之人是否具同意權限，有無將同意意旨記載於筆錄
    由受搜索人簽名或出具書面表明同意之旨，並應綜合一切情
    狀包括徵求同意之地點、徵求同意之方式是否自然而非具威
    脅性、同意者主觀意識之強弱、教育程度、智商、自主之意
    志是否已為執行搜索之人所屈服等加以審酌（最高法院94年
    度臺上第1361號判決參照）。本件海巡署查緝人員根據94年
    5 月11日監聽「大仔」所使用之0000000000號行動電話之通
    訊內容，得知被告與「眼鏡仔」將於翌日進行毒品交易後，
    乃根據之前多次跟監之經驗，在高雄市○○區鄰○○○路之
    高速公路涵洞處附近埋伏，嗣發現被告與「眼鏡仔」完成交
    易後，即在路口攔截被告所駕駛之上開自用小客車。被告於
    下車後，經查緝人員詢問其毒品置於何處，其即主動供述所
    購得之愷他命係置於駕駛座下方，惟當時適值下班之交通尖
    峰時間，被告及負責查緝之海巡署隊員之車輛均已嚴重阻擋
    交通，故乃於徵得被告之同意後，先將該包愷他命取出，並
    將被告帶回海巡署高雄縣機動查緝隊後再行製作自願受搜索
    同意書等情，業經證人即海巡署查緝員侯安泰於原審審理時
    到庭具結證述明確（見原審卷第38至42頁），並有臺灣高雄
    地方法院檢察署通訊監察書、通訊監察譯文各1 紙附卷可稽
    （見原審卷第59、60頁）。再被告有高職畢業之學歷，屬中
    等智識之人，而其係於交易毒品後經警即時發覺追躡，已屬
    現行犯，警方本得於逮捕時逕行搜索其使用之交通工具（刑
    事訴訟法第130 條、第133 條第1 項參照），其車上並藏有
    大量毒品，故其應知縱使拒絕同意搜索，亦無從阻止海巡署
    查緝人員之搜索行為，其自無拒絕搜索而徒增事端之必要；
    且被告亦供明上開自願搜索同意書係其親簽無誤，設若本件
    被告於查獲當場並未同意搜索，其於事後自亦得拒絕於搜索
    同意書上簽名，故本件搜索應係出於被告之同意自明。被告
    嗣否認同意搜索，其所辯顯難採信。是衡諸前揭說明，本件
    被告所為之同意應係出於自願、任意性之同意，故本件搜索
    扣得之愷他命1 包應得作為證據。
三、按被告以外之人於審判外之言詞或書面陳述，除法律有規定
    者外，不得作為證據；又被告以外之人於審判外之陳述，雖
    不符刑事訴訟法第159 條之1 至第159 條之4 之規定，而經
    當事人於審判程序同意作為證據，法院審酌該言詞陳述或書
    面陳述作成時之情況，認為適當者，亦得為證據；另當事人
    、代理人或辯護人於法院調查證據時，知有第159 條第1 項
    不得為證據之情形，而未於言詞辯論終結前聲明異議者，視
    為有前項之同意，刑事訴訟法第159 條第1 項、第159 條之
    5 分別定有明文。本件檢察官、辯護人及被告於本院審判程
    序時，就原審判決所引用各項證據（含傳聞證據、非傳聞證
    據及符合法定傳聞法則例外之證據）之證據能力，除上揭是
    否合法搜索之爭議外，餘均明示無意見（見本院卷第31頁）
    ，且於本院言詞辯論終結前，檢察官、辯護人及被告對於卷
    附具有傳聞證據性質之證據，既均已知其情，均未聲明異議
    ，本院認該具有傳聞證據性質之證據，並無任何違法取證之
    不適當情形，以之作為證據使用係屬適當，自得採為認定犯
    罪事實之證據。
貳、實體方面
一、訊據上訴人即被告甲○○（下稱被告）固坦承有透過「大仔
    」之介紹，在上開時、地以20萬元向「眼鏡仔」購買扣案毒
    品之事實，惟矢口否認有何販賣毒品犯行，辯稱：伊購買該
    包愷他命純係供己施用，並無任何販賣營利之意圖云云。
二、經查：
  (一)被告因聽說愷他命價格很好，故於上揭時地，以30萬元（實
    際先支付20萬元）購買扣案之愷他命1 包，以轉手至不特定
    之店裡，預計可賺10萬元等情，業據其於檢察官偵查時供述
    明確（見偵查卷第5 、6 頁）。嗣於檢察官再度偵訊時，雖
    一度改稱該毒品係要自己施用云云，惟於檢察官提示上開偵
    查筆錄後，又坦承不諱，明確供稱於檢察官上開偵訊時未受
    檢察官之恐嚇、刑求等不當取供情形等語（見偵查卷第21頁
    ）。被告於檢察官偵查時所為之上開自白既無遭強暴、脅迫
    或其他不當取供等情，其自白自得採為認定犯罪事實之依據
    ，是被告購買上開大量之愷他命毒品時，確有販賣牟利之意
    圖，已非無據。
  (二)扣案之白色粉末1 包，經送請內政部警政署刑事警察局鑑定
    結果確係第三級毒品愷他命（驗前毛重506.65公克，含包裝
    塑膠袋6.97公克，淨重499.68公克，取0.41公克鑑定後，餘
    499.27公克，純度約為72.7%）， 有該局94年6 月29日刑鑑
    字第0940078971號鑑定書1 紙在卷可憑（見偵查卷第30頁）
    ，被告持有之白色粉末為第三級毒品愷他命，已堪認定。而
    被告並無施用第三級毒品愷他命惡習，亦據其於檢察官偵查
    中供明在卷（見偵查卷第5 、21頁），被告為警查獲時所採
    集之尿液，經送請高雄市立凱旋醫院以氣相層析質譜儀（GC
    /MS）驗 鑑定結果，確未有「愷他命反應」，亦有該院94年
    5 月23日轉碼編號00000000號濫用藥物尿液檢驗報告及該院
    94年10月7 日高市凱醫檢字第0940005340號函各1 紙附卷足
    稽（見原審卷第22、24頁），足認被告於檢察官偵查中所供
    述其並無施用愷他命一節，核與事實並無不符。至被告於警
    詢、原審及本院審理時雖辯稱：伊購買該愷他命係為供己施
    用，並曾於94年5 月10日（見警卷第14頁）或同年月11日（
    見原審卷第48頁）施用愷他命云云。然被告當時並無工作，
    靠以前工作所賺及投資超商所得積蓄過生活，已據其在警詢
    時供明在卷（見警卷第13頁），而被告原本與「大仔」約好
    要買30萬元之愷他命，後其僅陸續籌得20萬元，「大仔」說
    跟「眼鏡仔」很熟，可先拿貨；嗣與「眼鏡仔」碰面後，「
    眼鏡仔」乃同意其先行交付20萬元，並將該包愷他命交予其
    帶回等情，亦據被告於原審審理時供明在卷（見原審卷第44
    、53頁），此亦有上揭電話監聽譯文附卷足憑。依被告當時
    資力不佳之狀況觀之，縱使被告確有施用愷他命之習慣，亦
    難認其有四處籌資而購買達500 公克大量之愷他命，以備其
    於1 個月內施用完畢之必要。況依據 Clarke's Isolation
    and Identification of drugs 一書記載，服用Ketamine後
    ，其尿液在72小時內，有使用劑量90% 自尿液排出一節，亦
    經行政院衛生署管制藥品管理局92年8 月15日管檢字第0920
    006385號函釋在案，而被告為警查獲後所採取之尿液既未檢
    出有愷他命反應，顯見其上開所辯之曾施用愷他命云云，與
    事實並不相符，而屬卸責之詞無訛。從而，被告既未曾施用
    愷他命，或無頻繁、大量施用愷他命之習慣，茍非有利可圖
    ，在其資力不足下，何須再透過「大仔」仲介，籌措鉅款而
    1 次向「眼鏡仔」購買上揭大量之愷他命？被告明知愷他命
    係第三級毒品，販賣第三級毒品愷他命犯行，又為政府嚴格
    查緝之重點工作，其1 次購買如此龐大數量之毒品，係為伺
    機販賣他人而謀取暴利，堪以認定。
  (三)綜上所述，本件被告基於營利之意圖販入第三級毒品愷他命
    之犯罪事實，其事證已臻明確，犯行堪以認定，應予依法論
    科。
三、按販賣毒品罪，並不以販入之後復行賣出為構成要件，苟以
    營利為目的，將毒品販入或將之賣出，有一於此，其犯罪即
    經完成（最高法院88年度台上字第3898號判決參照）。核被
    告所為，係犯毒品危害防制條例第4 條第3 項之販賣第三級
    毒品罪。
四、原審認被告罪證明確，予以論罪科刑，固非無見；惟依毒
    品危害防制條例第18條第1 項規定，得沒收銷燬之毒品，以
    第一、二級毒品為限，至第三、四級毒品，則僅應由行政機
    關為沒入銷燬之處分，原判決就扣案之第三級毒品愷他命，
    依同條例第18條第1 項前段為沒收銷燬之宣告，尚有未洽。
    車牌號碼4821-JP 號自用小客車雖為被告所有，惟該車係
    被告平日供其代步之交通工具，其為向「眼鏡仔」購買本件
    毒品，而一如平日駕駛該車前往，尚屬於日常使用該車之範
    疇，與其販賣毒品犯行，並無直接關係，尚難認屬被告犯販
    賣第三級毒品所使用之交通工具，自不得依毒品危害防制條
    例第19條第3 項規定宣告沒收。原判決遽依上開條例第19條
    第3 項規定，而為沒收該車之諭知，容有未洽。檢察官上訴
    意旨以原判決量刑過輕；被告上訴意旨否認犯罪，指摘原判
    決不當，雖均無理由，惟原判決既有上開可議之處，亦屬無
    可維持，本院自應將原判決撤銷改判。審酌被告正值壯年，
    不思以勞力謀生，竟為獲取非法利益，明知愷他命對施用者
    之健康危害甚鉅，猶為圖營利，購入達500 公克之愷他命毒
    品，如順利流入市面，其所造成吸毒者濫用毒品之危害不輕
    ，且將戕害他人身心健康，嚴重破壞對社會治安，惡性非輕
    ，犯後仍一再飾詞狡辯，毫無悔意，本應重懲，惟念其尚未
    及販賣他人即為警查獲，尚未實際戕害他人身心健康等一切
    情狀，酌情量處如主文第2 項所示之刑。扣案之愷他命（驗
    前毛重含塑膠袋共計506.65公克，實際淨重499. 68 公克，
    取0.41公克鑑驗用磬，驗後實際毛重499.27公克）係第三級
    毒品，為違禁物，而包裝塑膠袋因殘有愷他命殘渣，無法析
    離，應與查獲之毒品同視，應依刑法第38條第1 項第1 款規
    定併宣告沒收（毒品危害防制條例第19條第1 項所稱「供犯
    罪所用或因犯罪所得之物」，不包括毒品本身，最高法院95
    年度台上字第911 號判決參照）；至鑑驗耗損之0.41公克毒
    品業已滅失，自無庸諭知沒收。再被告用以包裝上揭愷他命
    之粉紅色塑膠袋1 個及其所有之黑色NOKIA 牌行動電話1 支
    （不含SIM 卡），均係被告所有供其遂行販賣第三級毒品犯
    行所用之物，而該行動電話現仍在被告持有中而並未滅失，
    業據被告自承在卷，應均依同條例第19條第1 項之規定予以
    宣告沒收；又上開行動電話因未扣案，如全部或一部不能沒
    收時，應另依該規定追徵其價額。至被告所有之上開汽車1
    輛，非供被告販賣第三級毒品使用之交通工具，已如上述，
    自不予宣告沒收，附此敘明。
據上論斷，應依刑事訴訟法第369 條第1 項前段、第364 條、第
299 條第1 項前段，毒品危害防制條例第4 條第3 項、第19條第
1 項，刑法第11條前段、第38條第1 項第1 款，判決如主文。
本案經檢察官許月雲到庭執行職務。
中    華    民    國    95    年    3     月    31    日
                  刑事第四庭    審判長法  官 蕭權閔
                                      法  官 陳吉雄
                                      法  官 林水城
以上正本證明與原本無異。
如不服本判決應於收受本判決後10日內向本院提出上訴書狀，其
未敘述上訴理由者，並得於提起上訴後10日內向本院補提理由書
狀（均須按他造當事人之人數附繕本）「切勿逕送上級法院」。
中    華    民    國    95    年    3     月    31    日
                                      書記官 吳新貞
附錄本判決論罪科刑法條：
毒品危害防制條例第4條第3項
製造、運輸、販賣第三級毒品者，處 5 年以上有期徒刑，得併科
新臺幣 5 百萬元以下罰金。


司法院資訊處製作；財團法人民間司法改革基金會備份。
